臺灣臺北地方法院民事判決
110年度訴字第2957號
原      告  李沅融  
訴訟代理人  林書緯律師
被      告  中通快遞股份有限公司

法定代理人  謝志豪  
訴訟代理人  林福地律師                    
被      告  嘉順國際貨運有限公司

法定代理人  王順平  
上列當事人間確認買賣契約無效等事件，本院於民國110年10月1
2日言詞辯論終結，判決如下：
    主  文
原告之訴駁回。
訴訟費用由原告負擔。
    事實及理由
壹、程序事項
一、按確認法律關係之訴，非原告有即受確認判決之法律上利益
    者，不得提起之，民事訴訟法第247條第1項前段定有明文。
    而該條所謂即受確認判決之法律上利益，係指因法律關係之
    存否不明確，致原告在私法上之地位有受侵害之危險，而此
    項危險得以對於被告之確認判決除去之者而言（最高法院52
    年台上字第1240號判決意旨參照）。本件原告主張被告中通
    快遞股份有限公司（下稱中通公司）與被告嘉順國際貨運有
    限公司（下稱嘉順公司）間就車牌號碼000-0000及KPA-1005
    貨車（下稱系爭貨車）之買賣契約應為通謀虛偽所簽立，應
    屬無效等語，業據被告中通公司所否認，是原告就被告等間
    就系爭貨車之買賣契約是否有效乙情存在法律上地位不明確
    之狀態，且該不明確之狀態能以本件確認判決除去，是原告
    提起本件訴訟應有受確認判決之法律上利益，合先敘明。
二、按言詞辯論期日，當事人之一造不到場者，得依到場當事人
    之聲請，由其一造辯論而為判決；不到場之當事人，經再次
    通知而仍不到場者，並得依職權由一造辯論而為判決，民事
    訴訟法第385條第1項定有明文。經查，被告嘉順公司於110
    年7月15日收受本院110年8月10日言詞辯論期日通知書後，
    無正當理由而未到庭；嗣於110年8月12日收受本院110年10
    月12日言詞辯論期日通知書後，再次無正當理由而未到庭，
    是以，本院自得依職權由一造辯論而為判決，併此敘明。
貳、實體事項
一、原告主張略以：　
　㈠被告中通公司與被告嘉順公司間就系爭貨車之買賣契約，應
    為通謀意思表示，自屬無效。原告依據臺灣高等法院109年
    度非抗字第18號裁定，對被告中通公司有債權存在，並具狀
    聲請強制執行，惟強制執行過程，被告中通公司意圖為脫免
    受強制執行，而將原登記於被告中通公司名下之系爭貨車，
    出賣予109年5月29日甫設立之被告嘉順公司。被告嘉順公司
    之資本額雖有新臺幣（下同）25,000,000元，然依常理不可
    能於甫設立而尚未確定客戶數量與每月預估營收數額之情況
    下，即將全數資產投入購買數十輛汽車作為物流貨運之用。
    是被告中通公司與被告嘉順公司間就系爭貨車之買賣契約，
    應為通謀意思表示，依民法第87條第1項之規定，應屬無效
    。
　㈡又被告中通公司業已將系爭貨車出賣與原告，並收受買賣價
    金，是依民法第348條第1項之規定，原告自得請求被告將上
    開車輛之所有權移轉與原告。
　㈢並聲明：
　⒈確認被告中通公司與被告嘉順公司間，就原為被告中通公司
    所有之系爭貨車之買賣契約均屬無效。
　⒉如前項為有理由，被告中通公司應將系爭貨車之所有權移轉
    與原告所有。
二、被告中通公司則以：
　㈠系爭貨車係被告中通公司於108年4月11日，向訴外人合迪股
    份有限公司(下稱合迪公司)貸款以購買，並因此就系爭貨車
    辦理動產抵押登記予合迪公司。於109年7月間，被告中通公
    司營運不佳，無力償還積欠合迪公司之車貸，遂與被告嘉順
    公司協議，將系爭貨車出售予被告嘉順公司，並約定被告中
    通公司上開對合迪公司之車貸債務由被告嘉順公司承擔，是
    被告等間就系爭貨車之買賣契約，並無通謀虛偽而無效之情
    形等語，茲為抗辯。
　㈡並聲明：原告之訴駁回。
三、被告嘉順公司經合法通知，未於言詞辯論期日到場，亦未提
    出任何書狀以為聲明或陳述。
四、得心證之理由：
　　原告主張被告等間就系爭貨車之買賣契約之簽立，應為通謀
    虛偽之意思表示，依民法第87條第1項之規定應為無效。是
    原告自得請求確認被告間就系爭貨車成立之買賣契約為無效
    ，並依民法第348條第1項之規定，請求被告中通公司移轉系
    爭貨車之所有權予原告等情，業據被告中通公司所否認，並
    以前詞置辯，茲查：
　㈠按表意人與相對人通謀而為虛偽意思表示者，其意思表示無
    效。但不得以其無效對抗善意第三人。民法第87條第1項固
    定有明文。惟我國私法體系，係以契約自由為原則，是本院
    於審查民法第89條等例外使意思表示歸於無效之規定時，自
    應嚴格審視原告所提出之證據，是否已可明確證明被告等確
    有通謀虛偽而為意思表示之情形，以保障交易安全及契約當
    事人之權益。準此，倘原告不能舉證以證明被告等確有通謀
    虛偽而為意思表示之情形，又被告等所為之意思表示，未有
    明顯不合交易常規或違反一般社會經驗法則之情事，則原告
    之主張即難謂為有理由。
　㈡查原告就系爭貨車之買賣契約應為被告等通謀虛偽所簽立之
    主張，業據提出109年8月3日所拍攝之系爭貨車照片為證，
    用以證明被告嘉順公司於買受系爭貨車後，應有未塗銷系爭
    貨車上「中通快遞」字樣噴漆之情形。經本院核閱前開照片
    ，系爭貨車確有未將「中通快遞」字樣之噴漆塗銷之情形，
    應無疑義。然查，依據被告中通公司之答辯，系爭貨車係於
    109年7月22日方出賣予被告嘉順公司，此有系爭貨車之車籍
    查詢資料影本在卷可證(見本院卷第81頁及第87頁)，是以，
    因被告等交易系爭貨車之時點，距離原告拍攝前開照片僅有
    12天，自難認被告嘉順公司於109年8月3日仍未將系爭貨車
    上「中通快遞」之噴漆塗銷，有明顯違反一般社會經驗法則
    之情形。準此，原告據以主張系爭貨車之買賣契約應為被告
    等通謀虛偽所簽立等情，尚不足採。
　㈢次查，原告雖又主張，被告等就系爭貨車之買賣一事，未能
    提出價金支付之證明，自應認系爭貨車之買賣契約為被告等
    通謀虛偽而簽立等語，惟被告中通公司已於110年5月18日具
    狀陳明：系爭貨車係被告中通公司向合迪公司貸款以購買，
    並有設定動產擔保予合迪公司。是以，倘系爭貨車經強制執
    行拍賣，而拍得之價金不足清償積欠合迪公司之車貸，則被
    告中通公司除因拍賣而喪失系爭貨車之所有權外，仍需繼續
    給付未清償之車貸予合迪公司。從而，被告中通公司於衡量
    利害後，方決定以由被告嘉順公司承擔系爭貨車之車貸為交
    換條件，將系爭貨車之所有權與車貸一併移轉予被告嘉順公
    司。揆諸前開說明，系爭貨車之買賣應係有相當之對價，並
    無原告所稱通謀虛偽之情形等語。經查，系爭貨車確為被告
    中通公司向合迪公司貸款以購買，並有設定動產擔保予合迪
    公司等情，此有被告中通公司提出系爭貨車之分期付款買賣
    契約書影本、系爭貨車之動產抵押契約書等件在卷可考，堪
    信為真實。準此，於原告並未舉證證明系爭貨車之現值有明
    顯高於被告中通公司剩餘之車貸之情形下，被告中通公司抗
    辯其係於評估相關利害後，將系爭貨車之所有權連同車貸，
    一併轉讓予被告嘉順公司，難認有不合交易常規或違反一般
    社會經驗法則之情形，從而，原告據以主張系爭貨車之買賣
    契約應為被告等通謀虛偽所簽立等情，難謂為有理由。
　㈣再查，系爭貨車確有設定動產抵押予合迪公司，詳如上述，
    是合迪公司應可就拍賣系爭貨車之所得之價金優先受償，應
    無疑義。是以，於原告未能舉證證明，系爭貨車之現值有高
    於剩餘之車貸之情形下，自難認被告中通公司將系爭貨車之
    所有權連同車貸一併轉讓予被告嘉順公司等情，有損害原告
    債權之情形。從而，原告依民法第89條、第244條之規定，
    請求確認被告等間就系爭貨車成立之買賣契約為無效；再依
    民法第348條第1項之規定，請求被告中通公司移轉系爭貨車
    之所有權等情，均屬無據。
五、綜上所述，原告請求確認被告等間就系爭貨車成立之買賣契
    約為無效，並請求被告中通公司移轉系爭貨車之所有權予原
    告等情，均為無理由，應予駁回。
六、本件事證已臻明確，兩造其餘主張與攻擊防禦方法及所提證
    據，經審酌後認與本件判決之結果不生影響，爰不另一一論
    述，併此敘明。
七、據上論結，本件原告之訴為無理由，依民事訴訟法第385條
    第1項後段、第78條，判決如主文。　
中　　華　　民　　國　　110 　年　　11　　月　　10　　日
                  民事第二庭    法　官　陳雅瑩
以上正本係照原本作成。
如對本判決上訴，須於判決送達後20日內向本院提出上訴狀。如
委任律師提起上訴者，應一併繳納上訴審裁判費。
中　　華　　民　　國　　110 　年　　11　　月　　10　　日
                                書記官　鄭以忻